【裁判字號】    89,易,653
【裁判日期】    890615
【裁判案由】    違反毒品危害防制條例
【裁判全文】
台灣新竹地方法院刑事判決                          八十九年度易字第六五三號
    公  訴  人  台灣新竹地方法院檢察署檢察官
    被      告  甲○○
右列被告因違反毒品危害防制條例案件，經檢察官提起公訴（八十九年度偵字第七七
一號），本院判決如左：
    主  文
本件公訴不受理。
    理  由
一、本件公訴意旨如起訴書所載（如附件）。
二、按起訴之程序違背規定者，應諭知不受理之判決，並得不經言詞辯論為之，刑事
    訴訟法第三百零三條第一款、第三百零七條分別定有明文。又犯毒品危害防制條
    例第十條施用毒品之罪者，檢察官應先將被告送勒戒處所觀察、勒戒，經觀察、
    勒戒後，無繼續施用毒品傾向者，應由檢察官為不起訴處分，有繼續施用毒品之
    傾向者，由檢察官聲請法院裁定令入戒治處所施以強制戒治，依前開規定為不起
    訴處分後，五年內再犯施用毒品之罪，經觀察、勒戒後，認有繼續施用毒品之傾
  向或三犯以上者，不適用前開規定，但應由檢察官聲請法院裁定令入戒治處所施
    以強制戒治。強制戒治違反保護管束應遵守事項情節重大者，得撤銷保護管束，
    仍應予強制戒治。毒品危害防制條例第二十條定有明文。
三、查本件被告甲○○前曾因施用第二級毒品安非他命，經本院裁定送觀察、勒戒後
    ，認無繼續施用毒品之傾向，經台灣新竹地方法院檢察署檢察官於民國八十八年
    一月八日以八十七年度偵字第八七五三號為不起訴處分，且於不起訴處分後，五
    年內又施用第二級毒品安非他命，經本院以八十八年度毒聲字第六一四號裁定送
    觀察、勒戒後，認有繼續施用毒品傾向，後經本院以八十八年度毒聲字第一○三
    七號裁定令入戒治處所施以強制戒治，並經台灣新竹地方法院檢察署檢察官聲請
    簡易判決處刑，由本院於八十八年十二月二十三日以八十八年度竹簡字第三一九
    號判決判處有期徒刑三月，如易科罰金以三百元折算一日確定在案，而被告強制
    戒治部分則因戒治執行滿三月，戒治處所認無繼續戒治之必要，而經由台灣新竹
    地方法院檢察署檢察官聲請本院於八十八年十一月十八日以八十八年度毒聲字第
    二三六九號裁定停止戒治付保護管束，然因被告於停止戒治期間再度施用第二級
    毒品安非他命，違反保護管束情節重大，而經本院於八十九年二月十五日以八十
    九年度毒聲字第三五六號裁定撤銷保護管束，仍令入戒治處所施以強制戒治，此
    有台灣高等法院被告全國前案紀錄表、台灣新竹地方法院檢察署刑案資料查註紀
    錄表、本院八十八年度毒聲字第六一四號、八十八年度毒聲字第一○三七號、八
    十八年度毒聲字第二三六九號、八十九年度毒聲字第三五六號裁定以及八十八年
    度竹簡字第三一九號判決書附卷可稽，合先敘明。
四、次查，本件公訴人係以被告於停止戒治付保護管束期間施用第二級毒品安非他命
    之行為，認違反毒品危害防制條例第十條第二項之規定，向本院提起公訴，然細
    譯毒品危害防制條例第二十條之規定，係規定行為人違反毒品危害防制條例第十
    條之罪後，應先將被告送勒戒處所觀察、勒戒，經觀察、勒戒後，無繼續施用毒
    品傾向，經不起訴處分後，五年內再犯，且經觀察、勒戒後認有繼續施用毒品傾
    向，或三犯以上者，始能就其施用行為再為起訴，換言之，違反違反毒品危害防
    制條例第十條之行為，應行觀察、勒戒、強制戒治之程序為之，僅例外於經不起
    訴處分後五年內再犯且經觀察勒戒後認有繼續施用毒品傾向，以及三犯以上者二
    種情形時，方不適用毒品危害防制條例第二十條之規定，而應回歸原則即依照毒
    品危害防制條例第十條之規定論處；然而，被告前連續施用第二級毒品之行為，
    係於不起訴處分後，五年內再犯，且經觀察、勒戒後有繼續施用毒品傾向之施用
    行為，業經台灣新竹地方法院檢察署檢察官起訴，由本院判處有期徒刑三月，如
    易科罰金以三百元折算一日確定在案，且因被告於八十九年二月十九日回溯九十
    六小時內某時之停止付保護管束戒治期間，為施用第二級毒品安非他命之行為，
    認違反保護管束情節重大，而由本院裁定撤銷保護管束，仍令入戒治處所施以強
    制戒治等情，已如前述，從而，被告於八十九年二月十九日回溯九十六小時內某
    時施用第二級毒品安非他命之行為，並未經觀察勒戒而認有繼續施用毒品傾向，
    且二犯毒品危害防制條例第十條之罪之觀察、勒戒、強制戒治程序尚未進行完畢
    故非屬三犯，應堪認定，則依照前揭說明，被告前開行為，既非毒品危害防制條
    例第二十條所規定二種例外規定之情形，即不能以之提起公訴；況且，再審諸毒
    品危害防制條例第二十二條第二項規定，停止戒治付保護管束期間，違反保護管
束應遵守事項情節重大者，得由檢察官聲請法院裁定撤銷停止戒治，仍應繼續施
    予強制戒治，而毒品危害防制條例施行細則第十六條第二款亦規定違反保護管束
    應遵守事項情節重大之情形，並應斟酌「保護管束期間因故意更犯本條例第十條
    之罪，經法院裁定送勒戒處所觀察、勒戒者」等因，益徵其非屬得予起訴之例外
    情形；綜上所述，毒品危害防制條例之立法係以類似病患治療之觀察、勒戒、強
    制戒治之方式，斷除施用人施用毒品之行為，並僅在如前所述之特別規定之情形
    下，始得追訴其施用毒品行為，而本件被告於停止戒治付保護管束期間施用第二
    級毒品安非他命之行為，依上開說明，既非例外之情形，即應不得再為起訴，職
    是，本件係就毒品危害防制條例所未規定之情形逕行起訴，為不得起訴而起訴，
    其起訴之程序違背規定，本院自應依刑事訴訟法第三百零三條第一款之規定，為
    不受理判決之諭知。
五、據上論結，應依刑事訴訟法第三百零三條第一款，判決如主文。
本件經檢察官黃仁宏到庭執行職務。
中      華      民      國    八十九    年      六      月     十五     日
                                    台灣新竹地方法院刑事第二庭
                                法      官    蘇    嘉    豐
右正本證明與原本無異。
如不服本判決，應於判決送達後十日內向本院提出上訴狀( 應附繕本 )，上訴於
臺灣高等法院。
                                        書  記  官    郭    廷    耀
中      華      民      國    八十九    年      六      月     十五     日


司法院資訊處製作；財團法人民間司法改革基金會備份。
